臺灣新竹地方法院刑事裁定　　　　　　　　　 　　　　　 九十一年度自字第九號
　　自　訴　人　乙○○
　　被　　　告　甲○○
右列被告因詐欺案件，經自訴人提起自訴，本院裁定如左：
    主  文
自訴駁回。
    理  由
一、按法院或受命法官，得於第一次審判期日前，訊問自訴人、被告及蒐集或調查證
    據，訊問及調查結果，如認為案件有第二百五十二條第十款所定犯罪嫌疑不足者
    ，得以裁定駁回自訴，刑事訴訟法第三百二十六條第一項、第三項，分別定有明
    文。
二、本件自訴意旨略稱：自訴人與被告甲○○原即認識，被告甲○○與其同居人彭源
    讚二人，於民國八十九年四月間，請自訴人代為標購法拍屋，房價為新台幣（下
    同）四百五十萬元，扣除貸款及手續費，自訴人先代墊一百三十萬元，嗣後，彭
    源讚復陸續開立票六張，由被告向自訴人調現，但所開立上開支票均未兌現，同
    年十二月十九日，三人結算後，被告與彭源讚共欠自訴人二百二十萬元，被告並
    開立面額為二百二十萬元的本票一紙作為擔保，保證彭源讚會如期償還借款，詎
    彭源讚至大陸地區做生意後另結新歡，被告與彭源讚二人分手後上開借款已逾一
    年亦未償還，爰檢具本票影本一份為據提起自訴，被告涉嫌犯刑法第三百三十九
    條第一項之詐欺取財罪嫌云云。
三、按刑法第三百三十九條第一項詐欺取財罪之成立，以行為人有為自己或第三人不
    法所有之意圖，實施詐術行為，使人將本人或第三人之物交付為構成要件，若行
    為人並無不法所有之意圖，亦未施用詐術，自與詐欺罪之構成要件有別。
四、訊據被告甲○○固坦承有與彭源讚一同收受自訴人之借款至今結算為二百二十萬
    元之事實，惟堅詞否認有何自訴意旨所指之詐欺犯行，辯稱：錢都是彭源讚做生
    意要借的，我只是出面向自訴人借，後來支票跳票，我也簽了本票，彭源讚說他
    會分期還，我既然簽了本票我也會負責等語。經查，被告當初請自訴人代為標買
    法拍屋時，亦請自訴人就買得之房屋代辦貸款，自訴人並代墊剩餘之款項，此除
    均自訴人指述在卷外，並經被告坦認不諱，而經本院訊以自訴人：當初為何會借
    他（按：被告）錢？自訴人答稱：被告說他沒工作，他本來在種樹苗，小女兒生
    病了，他經濟上軋不過來，我才借錢給他（見本院九十一年三月十二日訊問筆錄
    第四頁），是以，自訴人陸續交付上開金錢給被告時，已知悉被告的經濟狀況，
    且交款的名目即為借貸，被告並未對自訴人施以任何詐術，尚難以嗣後被告無法
    如期還款即認當初被告有施用何等詐術致自訴人陷於錯誤而交付財物；又在八十
    九年十二月十九日自訴人與被告結算時，被告亦就所有債務二百二十萬元之金額
    簽立了一張本票，有本票影本在卷可憑，被告簽立本票之目的即在擔保債務之清
    償，亦無從認定此項簽立本票之行為係施詐術之方法。是以，綜上所述，誠難認
    被告有何詐欺之不法意圖，縱被告嗣後因經濟能力不足，致無法清償借款，亦難
    以此推知其係有何詐欺之故意，本件亦純屬民事債務不履行之法律關係，尚與刑
    事案件無涉。自訴人自訴被告犯詐欺取財罪之犯罪嫌疑顯然不足，有刑事訴訟法
    第二百五十二條第十款所定之情事，揆諸首揭規定，本院自應以裁定駁回自訴。
五、據上論斷，應依刑事訴訟法第三百二十六條第三項，裁定如主文。
中　　　華　　　民　　　國　　九十一　　年　　　三　　　月　　二十五　　日
                    　　　　　　　臺灣新竹地方法院刑事第一庭
                                      法  官
得抗告（五日）
